【裁判字號】    98,上易,1088
【裁判日期】    990202
【裁判案由】    侵權行為損害賠償
【裁判全文】
臺灣高等法院民事判決                98年度上易字第1088號
上  訴  人  戊○○○
訴訟代理人  詹文凱律師
被  上訴人  丙○○
            甲○○
            大都會汽車客運股份有限公司
上  一  人
法定代理人  丁○○
訴訟代理人  乙○○
上列當事人間因侵權行為損害賠償等事件，上訴人對於中華民國
98年9月25日臺灣臺北地方法院98年度訴字第786號第一審判決提
起上訴，本院於99年1月19日言詞辯論終結，判決如下：
  主  文
原判決關於駁回上訴人後開第二、三、四項之訴部分及除確定部
分外，訴訟費用之裁判廢棄。
被上訴人丙○○與被上訴人大都會汽車客運股份有限公司，應再
連帶給付上訴人新台幣陸仟肆佰貳拾元及自民國九十八年五月十
五日起至清償日止，按年息百分之五計算之利息。
被上訴人丙○○與被上訴人甲○○應再連帶給付上訴人新台幣陸
仟肆佰貳拾元及自民國九十八年五月十五日起至清償日止，按年
息百分之五計算之利息。
本判決第二項、第三項所命給付，於任一被上訴人為給付後，他
被上訴人於給付範圍內同免責任。
其餘上訴駁回。
第一、二審訴訟費用除確定部分外，由被上訴人連帶負擔百分之
一，餘由上訴人負擔。
  事實及理由
甲、程序方面：
    本件被上訴人丙○○、甲○○經合法通知，未於言詞辯論期
    日到場，核無民事訴訟法第386條所列各款情形，應准上訴
    人之聲請，由其一造辯論而為判決。
乙、實體方面：
一、上訴人起訴主張：上訴人於民國（下同）97年5月21日11時
    35分搭乘被上訴人大都會汽車客運股份有限公司（下稱大都
    會客運公司）司機即丙○○駕駛之車號685-AD號公車，在臺
    北市○○○路○段225號前方下車時，因丙○○未將公車停靠
    路邊讓上訴人下車，適甲○○騎乘車號CTK-515號機車，在
    未注意車前狀況及未減速情形下，撞擊上訴人，致上訴人因
    此受有右近端脛骨閉鎖性骨折，於同日赴臺安醫院急診，進
    行復位及內固定手術，並於97年6月1日出院。惟丙○○不緊
    靠道路右側臨時停車下客與甲○○未注意車前狀況，均同為
    肇事原因，故二者應負連帶賠償責任，而丙○○為大都會客
    運公司受僱人，大都會客運公司自應與丙○○連帶負損害賠
    償責任。而上訴人因被上訴人上開之過失侵權行為，受有醫
    療費用新臺幣（下同）3萬9,597元、護具1萬995元、交通費
    2,715元、住院用品1,719元、藥品3,450元、浴室支架1萬1,
    340元、預估後續醫藥費5萬元、復健費用12萬元、家屬照顧
    費用12萬元、增加交通費14萬4,000元、精神慰撫金24萬元
    ，共74萬3,816元之損害，扣除丙○○已給付強制責任險6萬
    2,430元，爰請求被上訴人應連帶給付上訴人68萬1,386元，
    及自98年2月4日起至清償日止，按年息5%計算之利息等情。
    原審判命丙○○與大都會客運公司應連帶給付上訴人21萬17
    7元，及自98年2月4日起至清償日止，按年息5%計算之利息
    ；丙○○與甲○○應連帶給付上訴人21萬177元，及自98年2
    月4日起至清償日止，按年息5%計算之利息；上開所命給付
    ，於任一被上訴人為給付後，他被上訴人於給付範圍內同免
    責任，並依兩造之聲請為准、免假執行之宣告，而駁回上訴
    人其餘之訴。被上訴人就其敗訴部分，未據聲明不服，此部
    分已告確定；上訴人就其敗訴部分聲明不服，提起上訴，聲
    明：(一)原判決不利上訴人部分廢棄；(二)前開廢棄部分，被上
    訴人應再連帶給付上訴人47萬1,209元，及自98年2月4日起
    至清償日止，按年息5%計算之利息；(三)第一、二審訴訟費用
    由被上訴人負擔。
二、大都會客運公司則以：大都會客運公司所有之客車於車門均
    揭示「下車須注意後方來車」，上訴人於下車後，被機車騎
    士甲○○撞擊致傷，其僅因甲○○之故意、過失行為，即要
    求大都會客運公司及丙○○負擔連帶賠償責任，依司法院例
    變字第1號判例及民法第272條規定，無庸負連帶責任，況丙
    ○○之行為與上訴人受有「右近端脛骨閉鎖性骨折」之傷，
    並無相當因果關係，上訴人主張於法未洽。又上訴人所支出
    醫藥費單據中非關療傷之電話費、病房費差額、證書費等請
    求，於法無據，至其他非醫囑之護具1萬995元、日用品l,71
    6元、藥品3,450元、家中裝修1萬1,340元、未發生預估醫藥
    費5萬元、復建費12萬元，家人照顧費12萬元及增加交通費
    l4萬4,000元，亦屬無據。另上訴人請求之精神慰撫金金額
    過高，未就本件侵權行為人之資力、社經地位及應負之責任
    等一切情事，予以斟酌等語，資為抗辯，並於本院聲明：(一)
    上訴駁回；(二)訴訟費用由上訴人負擔。
三、丙○○雖未於言詞辯論期日到場，惟曾於98年12月9日本院
    準備程序期日到場聲明：(一)上訴駁回；(二)訴訟費用由上訴人
    負擔。甲○○則未於準備程序或言詞辯論期日到場，亦未提
    出書狀為任何聲明或陳述。
四、兩造不爭之事實：
    (一)上訴人於97年5月21日上午搭乘大都會客運公司所僱用之
      司機即丙○○駕駛之車號685-AD號公車，於當日上午11時
      35分許，在臺北市○○○路○段225號前方下車時，因丙○
      ○駕駛公車未緊靠道路右側，適甲○○騎乘之機車行駛於
      該道路右側而撞擊上訴人，上訴人受有右近端脛骨閉鎖性
      骨折之傷害，於當日赴臺安醫院急診，進行復位及內固定
      手術，於97年6月1日出院，98年5月2日入院，98年5月3日
      進行骨釘移除手術，98年5月4日出院。
    (二)丙○○被訴業務過失傷害罪嫌，經上訴人撤回告訴，臺灣
      臺北地方法院檢察署檢察官以97年度偵字第23348號為不
      起訴處分。甲○○被訴過失傷害案件，原法院於98年7月2
      4日以98年度交易字第66號判處有期徒刑2月，如易科罰金
      ，以1,000元折算1日。
    (三)上訴人已獲富邦產物保險股份有限公司強制責任險理賠6
      萬2,430元之保險金。
五、兩造爭執要旨：本件兩造爭執要旨乃在於上訴人請求各項給
    付中，經原審法院剔除不予准許部分，是否應准許上訴人之
    請求？茲就上訴人請求之各項給付再加以審酌如下：
    (一)醫藥費部分，此部分上訴人於原審請求被上訴人給付之金
      額為39,597元，原審准許25,595元，將其中電話費2元及
      病房差額14,000元剔除，經查上訴人打電話之費用2元及
      自行升等之病房所多支付之金額，即非治療上所必要，上
      訴人請求此部分由被上訴人負擔，即無理由。
    (二)護具部分：上訴人支付護膝960元，護踝315元，原審未予
      准許，經查上訴人受傷後，其必要之膝支架、拐杖、輪椅
      等，原審均准其所請，護膝及護踝係上訴人自行加強防備
      所用，並非生活上所需要，此部分上訴人請求被上訴人給
      付，非有理由。
    (三)藥品部分：上訴人於原審請求被上訴人應給付鈣片保健食
      品2,550元，中醫診所費用300元，為原審所否准，上訴人
      主張為求儘快復原，購買有助骨骼恢復之鈣片食品及至中
      醫診所診治，對上訴人之復健有助益云云，但上訴人業經
      西醫診療，其未舉證證明另有服用鈣片及再由中醫診療之
      必要，且該中醫收據並未註明係何人就診及就診科別（見
      北調卷第31頁），自非屬必要費用，要求被上訴人給付尚
      乏依據，不應准許。
    (四)浴室支架部分：上訴人主張其因復健期間行動不便，為防
      止浴室滑倒，造成骨折部位再次受傷，故在浴室中裝置扶
      手此為生活上所必需，所花費之11,340元與上訴人之受傷
      有因果關係，請求被上訴人為給付，並無不當云云，惟查
      ，上訴人受傷後，已有膝支架、拐杖、輪椅等輔助其生活
      之方便，其支出原法院亦已准許其請求，上訴人在浴室內
      裝置浴室支架，此已超出必要之範圍，且上訴人僅提出報
      價單，不足以證明有實際支出，自不得請求被上訴人給付
      此部之費用。
    (五)看護費部分：
      上訴人主張其受傷後，生活無法自理，需賴他人長期照顧
      ，因看護費用昂貴，由上訴人之子溫斯昱辭職在家照顧，
      至第二次手術完成約以1年計，每月請求1萬元，合計12萬
      元之事實。查上訴人於97年5月21日入臺安醫院急診並住
      院，97年5月21日行復位及內固定手術，於97年6月1日出
      院，術後需休息3個月待骨癒合，需膝支架、枴杖、輪椅
      使用，術後行動不便需人照顧，於98年5月2日入院，98年
      5月3日進行骨釘移除手術，98年5月4日出院，術後行動不
      便需人照顧，需休息1週之情，此有臺安醫院診斷證明書
      可證（見原法院卷第99頁），準此，上訴人因本次受傷應
      看護之時間為3個月又1週，再者，上訴人主張每月之看護
      費為10,000元，為被上訴人所不爭執，從而，上訴人得請
      求之看護費用為32,258元（計算式：10,000 ×3＋10,000
      ×7/31＝32,258元），逾此部分之請求，自無理由。
    (六)預估後續醫藥費、復健費用、交通費部分：上訴人主張其
      自手術後行動不便，仍須復健治療，及出門搭乘計程車、
      預估後續醫藥費50,000元、復健費用120,000元、交通費
      144,000元等情，經查，上訴人於原審起訴後之98年5月14
      日，提出骨釘移除手術證明及費用，其指出上訴人於98年
      5月3日住院進行骨釘移除手術（即第二次手術）於次日出
      院，有台安醫院診斷證明書附卷可稽，其費用為6,420元
      亦有該院收據可考（均見原法院第41、42頁），此部分原
      審未列入(一)醫療費用，似有疏漏，本院認上訴人既有此部
      分之支出，並有上開單據可證，自應准許，並自98年5月
      14日陳報狀繕本送達翌日即5月15日起至清償日止，按年
      息百分之五計算之利息。至於其後預估之醫藥費、復健費
      用、交通費部分，上訴人自承無證據可提出（見本院卷第
      37頁反面），則此部分之請求不應准許。
六、綜上所述，本件上訴人依侵權行為之法律關係，求為判命被
    上訴人應給付損害賠償，為有理由，其給付之金額除原判決
    主文第1、2項所示者外，被上訴人仍應再連帶給付上訴人
    6,420元及自98年5月15日起至清償日止，按年息百分之五計
    算之利息，原審就此部分，判決上訴人敗訴，尚有未洽，爰
    將原判決此部分廢棄，改判如主文第2、3項所示，又前開第
    2、3項所命給付因係不真正連帶關係，故於任一被上訴人為
    給付後，他被上訴人於給付範圍內同免責任。至於逾上開金
    額部分，上訴人之上訴無理由，應予駁回上訴。
七、本件事證已臻明確，兩造其餘之攻防方法，經審酌後，認與
    判決結果無影響，無庸逐一論述，併此敘明。
丙、據上論結，本件上訴為一部有理由，一部無理由，依民事訴
    訟法第449條第1項、第450條、第79條、第85條第2項、第46
    3條、第385條第1項前段，判決如主文。
中    華    民    國    99    年    2     月    2     日
                  民事第15庭
                      審判長法  官  林恩山
                            法  官  黃國忠
                            法  官  郭松濤
正本係照原本作成。
不得上訴。
中    華    民    國    99    年    2     月    2     日
                            書記官  方素珍

司法院資訊處製作；財團法人民間司法改革基金會備份。
